【裁判字號】    90,自,292
【裁判日期】    900517
【裁判案由】    侵占
【裁判全文】
臺灣臺中地方法院刑事判決                            九十年度自字第二九二號
    自  訴  人  乙○○
    被      告  甲○○
右列被告因侵占案件，經自訴人提起自訴，本院判決如左：
    主  文
甲○○無罪。
    理  由
一、自訴意旨略以：被告甲○○於民國八十七年十一月二十日向自訴人租用乙豪牌
    506.5250MHz頻道無線電車台機一台（附天線、車頂燈、麥克風各一件），然被
    告自九十年一月五日即未繳租金，又避不見面，自訴人於九十年三月十五日以存
    證信函聲明終止合約，並請求被告返還租用物，惟被告至今尚未交回無線電車台
    機組，顯係意圖為自己不法之所有，將上開租得之無線電車台機一台侵占入己，
    因認被告涉有刑法第三百三十五條第一項之侵占罪嫌云云。
二、按犯罪事實，應依證據認定之，無證據不得推定其犯罪事實；不能證明被告犯罪
    者，應諭知無罪之判決，刑事訴訟法第一百五十四條、第三百零一條第一項分別
    定有明文。又刑法上之侵占罪，須持有人變易其原來之持有意思而為不法所有之
    意思，始能成立，如僅將持有物延不交還或有其他原因致一時未能交還，既缺乏
    主觀要件，即難遽以該罪相繩。最高法院四十年度台上字第八六號、六十八年度
    台上字第三一四六號判例可資參照。又刑事訴訟制度受「倘有懷疑，則從被告之
    利益為解釋」、「被告應被推定為無罪」原則所支配，故得為訴訟上證明者，無
    論為直接或間接證據，須客觀上於吾人一般社會生活經驗均不致有所懷疑，而達
    於確信之程度者，且除認定被告犯罪之外，無從本於同一事證為其他有利於被告
    之合理推斷，始可據為有罪之認定，倘其證明尚未達於確信之程度，而有合理可
    疑存在時，即難據對被告為不利之認定，換言之，在「法律判斷」上，即不能為
    被告有罪之認定。
三、訊據被告甲○○坦承有向自訴人租用一台無線電車台機之事實，但堅決否認有侵
    占之犯行，辯稱：因為自訴人於八十九年十月份到十二月份將伊租用之車台機關
    機，伊自同年十二月起始未付租金，但伊沒有立即將台車機還給自訴人，亦未接
    到自訴人所寄的存證信函，伊並無侵占的意思，伊後來要將車台機給自訴人，但
    是自訴人拒收，本件僅係債務不履行而已等語。經查，自訴人固指稱係因被告常
    常拖欠租金，但並不否認有將被告租用之無線電車台機關機之事實；又被告辯稱
    伊未收到自訴人所寄之存證信函，而自訴人復未能提出該存證信函之回執以資證
    明被告有收受之事實；再者，被告於本院九十年五月三日審理時即當庭將其租用
    之無線電車台機一台（含主機、天線、車頂燈、麥克風各一件）返還自訴人，經
    自訴人當庭點收取回。綜觀上情，並參照前述最高法院四十年度台上字第八六號
    、六十八年度台上字第三一四六號判例意旨，被告固有將持有物延不交還之事實
    ，但尚難憑此即認其主觀上有變易其原來之持有意思而為不法所有之意思，此外
    ，復查無其他積極證據足資證明被告有何侵占之犯行，本件純係民事糾葛，自難
    對被告遽以侵占之罪名相繩，爰依法為被告無罪之判決。
據上論斷，應依刑事訴訟法第三百四十三條、第三百零一條第一項，判決如主文。
中      華      民      國      九十      年      五      月    十七    日
                                      法  官    陳  慧  珊
右正本證明與原本無異。
如不服本判決，應於送達後十日內向本院提出上訴狀（須附繕本），上訴於台灣高等
法院台中分院。
                                      書記官
中      華      民      國      九十      年      五      月  二十三    日


司法院資訊處製作；財團法人民間司法改革基金會備份。
